【裁判字號】    91,上更(一),353
【裁判日期】    920530
【裁判案由】    違反麻醉藥品管理條例
【裁判全文】
臺灣高等法院高雄分院刑事判決          九十一年度上更(一)字第三五三號
    上  訴  人
    即  被  告  甲○○
    指定辯護人  本院公設辯護人  孫  妙  岑
右上訴人因違反麻醉藥品管理條例案件，不服臺灣屏東地方法院八十八年度訴緝字第
五號中華民國八十九年三月廿九日第一審判決（起訴案號：臺灣屏東地方法院檢察署
八十四年度偵字第六０六一號），提起上訴，判決後，經最高法院發回更審，本院判
決如左：
      主      文
原判決撤銷。
甲○○共同連續非法輸入化學合成麻醉藥品，累犯，處有期徒刑捌年。安非他命貳拾
伍包（毛重玖佰陸拾點貳公克，驗後毛重玖佰陸拾點壹公克）、休閒鞋壹雙及鬆
緊帶條，均沒收。
      事      實
一、甲○○於民國（下同）七十八年間，因犯藥物藥商管理法之罪，經臺灣高雄地方
    法院判處有期徒刑一年八月確定，於八十一年六月廿一日執行完畢，仍不思悔改
    ，於八十四年九月八日前某日，在大陸地區之廈門市某處，與大陸籍綽號「王董
    」之不詳姓名成年男子，共謀自大陸地區非法輸入管制進出口物品化學合成麻醉
    藥品安非他命私運進入國內，並基於概括犯意，乃委託有共同犯意聯絡之蔡文章
    （已判處有期徒刑六年六月確定）自大陸地區以搭機隨身夾帶入境之方式輸入安
    非他命，先於八十四年九月八日，由蔡文章自大陸地區廈門市隨身夾帶由「王董
    」所交付之安非他命一包（重約三兩），經香港轉搭國泰航空公司編號ＣＸ四三
    四班機，由高雄小港國際機場入境後，於同年九月九日十二時許，在高雄縣大寮
    鄉○○路○段五四三號，將上開安非他命交與甲○○為樣品。嗣於同年九月十七
    日廿二時許，甲○○與「王董」又在大陸地區廈門市，交付安非他命二十五包（
    驗前毛重九六三．二公克，驗後毛重九六三．一公克）與蔡文章，由蔡文章將之
    分別藏置於甲○○購買交其穿著之休閒鞋內，及以鬆緊帶三條綁於腰部及腿部，
    於翌（十八）日經香港轉搭中華航空公司編號ＣＩ六二六班機，於同日十七時許
    由高雄小港國際機場入境，而於入境室為財政部高雄關稅局高雄機場分局、航空
    警察局高雄分局查獲，並扣得上開廿五包安非他命及甲○○所有供運輸安非他命
    之休閒鞋一雙、鬆緊帶三條。
二、案由內政部警政署航空警察局高雄分局移送臺灣屏東地方法院檢察署檢察官偵查
    起訴。
      理      由
一、訊據上訴人即被告甲○○否認有前開犯行，辯稱：我並未委由蔡文章運輸安非他
    命入境，亦不認識蔡文章，蔡文章曾說「甲○○」不是我云云。
二、惟查，
  (一)前開事實，已據共同被告蔡文章於警訊時供稱：「本九月十八日上午十時許（指
    八十四年），我由大陸廈門機場搭機至香港，再轉搭中華航空公司ＣＩ六二六班
    機於十七時入境高雄機場時，為航警安檢人員會同海關人員在我身上共查獲以塑
    膠袋包裝之安非他命二十五包，始被帶案處理」，「我以鬆緊帶三條捆綁安非他
    命於腹部及大腿部，暨挖空所穿布鞋底部夾藏該批安毒」，「該批安非他命係本
    九月十七日廿二時許，於大陸廈門福聯酒店內，由綽號阿德及王董二男子交付予
    我運輸回國，因我缺錢花用，渠二人言明事成後給我新台幣拾萬元報酬」，「：
    ：：阿德年約四十餘歲，微瘦，約一百七十公分」，「我上一次（八十四年九月
    八日）由大陸轉香港搭機回國時，曾由大陸替王董夾藏一包安非他命（約三兩）
    回國交予阿德做樣品，阿德認可後才僱用我，這次再至大陸夾藏該批安毒，返台
    時王董告知我將毒品帶回我台南縣佳里鎮住居處，屆時會主動派人跟我連繫取貨
    事宜」，「王董與我有生意往來，王董知道我經濟情況不佳，才僱用我走私安非
    他命，並介紹阿德與我認識，阿德曾於本九月十七日晚上與王董至我下榻酒店討
    論本次走私事宜，該二人是本件走私案主謀」，「甲○○於本（八十四）年五月
    底，我在大陸廈門圍頭碼頭販售洋菸、大陸酒時，綽號王董即介紹甲○○與我認
    識，同年七至八月間又在廈門一不知名酒店內，王董及甲○○和綽號阿華曾在該
    酒店內要我幫他們走私安毒返台，遭我拒絕，迄同年九月八日晚上，我由香港搭
    國泰ＣＸ四三四回國，才第一次幫他們夾帶一包安毒（約三兩）入境，當時我將
    該包安毒藏放在左腳襪子，闖關得逞，翌（九）日中午十二時許，我將該包安毒
    送至高雄縣大寮鄉○○路○段五四三號，中午飯係甲○○跟我在其住處附近一家
    海產店用膳：：」等語（航警局卷八十四年九月十八日、十九日筆錄），並指認
    被告之正、側面照片影本無訛。原審八十八年四月二日審理時，蔡文章仍指稱八
    十四年九月八日是幫甲○○帶進來交給他，並指認被告之護照上照片，並稱與甲
    ○○並無過節，所說的均實話等情（原審訴緝卷第五十頁反面、五一頁反面）。
    依蔡文章之上開供述，蔡文章自八十四年五月底，經「王董」介紹後，即多次與
    甲○○見面，並曾一起吃飯，甚至共同謀議走私安非他命事宜，自不致誤認被告
    。且蔡文章於航警局初訊所指述甲○○之年紀、體型、身高等特徵，正與被告吻
    合。被告曾於八十三年十一月十八日、八十四年八月一日、八十四年九月十五日
    ，由高雄機場出境至香港，於八十四年七月十八日、八十四年九月二日，由香港
    入境高雄機場，而蔡文章於八十四年八月卅一日、八十四年九月十五日，由高雄
    機場出境，於八十四年九月八日、八十四年九月十八日由高雄機場入境，此有內
    政部警政署入出境管理局八十八年四月廿一日（八八）境信昌字第二三二九九號
    函所附甲○○出入境查詢資料，及八十八年七月二日（八八）境信昌字第四三０
    三０號函所附蔡文章出入境紀錄等附卷可稽（原審訴緝卷第一０一、一０二、一
    四七、一四八頁）。被告於本院前審亦供承曾出入廈門、漳州等地，由香港轉機
    到廈門（上訴卷第三五、四四頁）。就被告與蔡文章之出入境紀錄，足認蔡文章
    之前開供述非虛，否則要無如此巧合之理。
  (二)共同被告蔡文章於航警局所供平時聯絡甲○○均打高雄（０七）0000000
    號電話，八十四年九月八日走私之該包安非他命，係送至高雄縣大寮鄉○○路○
    段五四三號甲○○住處交給他等情。經查該（０七）0000000號電話係潘
    正利所租用，而該住處係謝溫秋金設籍，有電話裝機申請書及戶籍謄本可按。據
    證人謝溫秋金證稱伊購買該處房屋後，即出租他人，八十四年九月間出租何人已
    不記得等語。是該電話及住所，形式上雖與被告無關，但走私毒品者，常以人頭
    租用電話、住處或借用他人之電話、住所，以為聯絡工具及地點，不能以該電話
    及住所非被告租用，而認定蔡文章之上開供述不實。且同案經檢察官起訴販賣安
    非他命之被告莊春益於八十四年九月廿五日之警訊時指稱「我這次前往大陸共見
    到這個販毒走私集團中之綽號蔡董（指蔡文章）、阿德（即甲○○）、阿球（指
    陳坤球）等三人，並與他們共進餐」等語（偵查卷警訊筆錄），尤見蔡文章與被
    告早已相識，要無誤認之可能。蔡文章於原審調查時，亦稱「我確實有拿安非他
    命給叫甲○○的人」（原審訴緝卷第七七頁反面），雖又指稱「甲○○」非在庭
    之被告云云，顯係迴護被告之詞，非真實可採。
  (三)原審將被告交法務部調查局以控制問題法及混合問題法就被告未曾託蔡文章攜帶
    安非他命入境及蔡文章未曾交付其繫案之安非他命；對被告作測謊鑑定結果，被
    告呈情緒波動反應，應係說謊，復有該局八十九年二月十八日（八九）陸（三）
    字第八九００五七００號鑑定通知書一紙在卷足憑（原審訴緝卷第二七四頁），
    是亦足認被告確有經由蔡文章攜帶安非他命入境之事實。
  (四)扣案之廿五包白色晶體，經行政院衛生署藥物食品檢驗局檢驗結果，確係甲基安
    非他命，驗前毛重九六三．二公克，驗後毛重九六三．一公克，有該局八十四年
    十月十三日藥檢壹字第八四一六九一０號檢驗成績書一紙可按（偵查卷影本第五
    一頁）。此外，並有休閒鞋一雙、鬆緊帶三條扣案，及蔡文章為警查獲時之照片
    二張、搜索筆錄、入境旅客申報單等附卷足佐。
  (五)綜上所，本案事證已臻明確，被告所辯，顯係卸責之詞，殊無足採，其犯行洵
    堪認定。
三、按輸入安非他命，依原麻醉藥品管理條例規定，係犯該條例第十三條之一第二項
    第一款之非法輸入化學合成麻醉藥品罪，其法定刑為五年以上有期徒刑，得併科
    五萬元以下罰金；依八十七年五月二十日公布，同年月廿二日生效之毒品危害防
    制條例規定，係犯該條例第四條第二項之運輸第二級毒品罪，其法定刑為無期徒
    刑或七年以上有期徒刑，得併科新台幣七百萬元以下罰金。又懲治走私條例於九
    十一年六月廿六日修正公布施行，該條例第二條第一項之私運管制物品進口罪之
    法定刑，由七年以下有期徒刑，得併科新台幣二十萬元以下罰金，改為七年以下
    有期徒刑，得併科新台幣三百萬元以下罰金。比較新舊法結果，均以舊法規定有
    利於被告，是被告行為後法律有變更，依刑法第二條第一項但書規定，自均應適
    用舊法為裁判。核被告所為，係犯原麻醉藥品管理條例第十三條之一第二項第一
    款之非法輸入化學合成麻醉藥品罪，及修正前懲治走私條例第十二條、第二條第
    一項之私運管制物品進口罪。被告與蔡文章及綽號「王董」不詳姓名成年人間，
    有犯意聯絡及行為分擔，為共同正犯。被告前後二次犯行，時間緊接，犯同一之
    罪名，顯係基於概括犯意，反覆為之，應依連續犯規定，以一罪論，並加重其刑
    。被告所犯二罪，係一行為所犯，為想像競合犯，應從一重之非法輸入化學合成
    麻醉藥品罪處斷。又被告有事實欄所載之科刑及執行紀錄，有臺灣高等法院被告
    全國前案紀錄表可考，茲於有期徒刑執行完畢後，五年內再犯有期徒刑之罪，應
    依累犯規定遞加重其刑。
四、原審論處被告罪刑，固無不合。惟被告行為後，懲治走私條例於九十一年六月廿
    六日修正公布施行，新舊法規定之刑度不同，原審判決未予比較適用，尚有未洽
    ；又被告自大陸地區私運安非他命進入台灣地區，原判決漏未引用懲治走私條例
    第十二條，亦有未合。被告上訴意旨執前詞否認犯罪，指摘原判決不當，雖無理
    由，但原判決既有可議，自應將之撤銷改判。爰審酌被告輸入安非他命，雖不能
    證明其意圖販賣，但非法輸入安非他命危害甚鉅，其輸入之安非他命不少，及犯
    罪後飾詞卸責，未見悔意，態度欠佳等一切情狀，量處如主文所示之刑。扣案之
    上述安非他命係違禁物，休閒鞋一雙及鬆緊帶三條為被告所購供蔡文章輸入安非
    他命之用，為蔡文章陳明，分別依刑法第三十八條第一項第一款、第二款規定宣
    告沒收。至鑑驗耗用之安非他命已滅失，自毋庸再予宣告沒收。另被告第一次非
    法輸入之安非他命（重約三兩），未經扣案，且自八十四年九月八日輸入迄今，
    已有七年八月之久，應已全部滅失，故不再諭知沒收，併予明。
據上論斷，應依刑事訴訟法第三百六十九條第一項前段、第三百六十四條、第二百九
十九條第一項前段、麻醉藥品管理條例第十三條之一第二項第一款、修正前懲治走私
條例第二條第一項、第十二條、刑法第十一條前段、第二條第一項但書、第二十八條
、第五十六條、第五十五條、第四十七條、第三十八條第一項第一款、第二款，判決
如主文。
本案經檢察官張其主到庭執行職務。
中    華    民    國     九十二     年       五       月      卅        日
                              臺灣高等法院高雄分院刑事第五庭
                                  審判長法官  吳水木
                                        法官  趙文淵
                                        法官  洪慶鐘
右正本證明與原本無異。
如不服本判決應於收受本判決後十日內向本院提出上訴書狀，其未述上訴理由者，
並得於提起上訴後十日內向本院補提理由書狀（均須按他造當事人之人數附繕本)「
切勿逕送上級法院」。
                                      書記官  彭筱瑗
中    華    民    國     九十二     年       六       月       五       日
附錄：本判決論罪科刑法條：
麻醉藥品管理條例第十三條之一第二項第一款：
違反前條之規定，其屬於第二條第四款之麻醉藥品者，依左列規定處罰：
一、非法輸入、製造、運輸、販賣者，處五年以上有期徒刑，得併科五萬元以下罰金
    。
修正前懲治走私條例第二條第一項：
私運管制物品進口、出口逾公告數額者，處七年以下有期徒刑，得併科新臺幣二十萬
元以下罰金。
                                                                        Ｋ


司法院資訊處製作；財團法人民間司法改革基金會備份。
